【裁判字號】    99,交聲,2137
【裁判日期】    990819
【裁判案由】    交管條例聲異
【裁判全文】
臺灣板橋地方法院刑事裁定            99年度交聲字第2137號
原處分機關  交通部公路總局臺北區監理所板橋監理站
異  議  人
即受處分人  甲○○
上列異議人因違反道路交通管理處罰條例案件，對於交通部公路
總局臺北區監理所板橋監理站民國99年6 月8 日板監板四字第09
92018371號函，聲明異議，本院裁定如下：
    主  文
異議駁回。
    理  由
一、本件異議意旨略以：按禁止臨時停車之紅線旨在規範禁止車
    輛在道路上臨時停車以免影響交通，而道路之另一側即不在
    此規範內；異議人之機車既非停放於禁止臨時停車之道路上
    ，即未違反道路交通管理處罰條例，是本件違規之處分顯有
    錯誤，為此聲明異議，請求撤銷原處分云云。
二、按書面之行政處分自送達相對人及已知之利害關係人起；書
    面以外之行政處分自以其他適當方法通知或使其知悉時起，
    依送達、通知或使知悉之內容對其發生效力；又交通事件裁
    決之受處分人，不服主管機關所為之處罰，得於接到裁決書
    之翌日起20日內，向管轄地方法院聲明異議；行政程序法第
    110 條第1 項及道路交通管理處罰條例第87條第1 項分別定
    有明文。次按，刑事判決宣示前，以書狀聲明不服，無論向
    何機關為之，皆不發生上訴之效力，當事人經過10日之上訴
    期間，始行提起上訴，即屬違背法律上之程式，不因其在未
    判決以前，曾有不服聲明，即認為已有合法之上訴（司法院
    28年院字第1930號及37年院解字第3861號解釋意旨參照）；
    而法院受理有關交通事件，準用刑事訴訟法之規定，道路交
    通管理處罰條例第89條前段亦有明文規定。準此，交通事件
    裁決，係屬書面之行政處分，依行政程序法第110 條第1 項
    之規定，於該裁決送達後始生效力，則在該裁決送達於受處
    分人前，受處分人以書狀聲明不服，無論向何機關為之，難
    認已生合法異議之效力。再細繹道路交通管理處罰條例第87
    條第1 項所規定：「受處分人，不服第八條主管機關所為之
    處罰，得於接到裁決書之翌日起二十日內，向管轄地方法院
    聲明異議。」受處分人不服主管機關所為之處罰，向管轄地
    方法院聲明異議，係以接到裁決書為前提。而受處分人所異
    議之對象，係主管機關所為之裁決，為行政機關所為具行政
    罰性質之行政處分，至司法機關即管轄地方法院所審理者，
    則係該裁決是否合法，為特殊之行政救濟程序。質言之，司
    法機關之管轄權，乃屬後續管轄權，而行政機關之管轄權，
    方屬原始管轄權，此主要係行政處分之本質使然，亦兼具減
    輕司法機關負擔之功能。職是，若交通主管機關於案件經舉
    發而繫屬後，尚未為裁決，其原始管轄權既未消滅，則司法
    機關之後續管轄權自未產生，尚無發動司法權之必要，故交
    通違規人於交通主管機關裁決前，先向管轄地方法院聲明異
    議，因其異議之對象尚未存在，該異議自不合法律上之程式
    （臺灣高等法院97年度交抗字第277 、282 號判決、95年度
    交抗字第114 號判決、95年度交抗字第577 號判決、95年度
    交抗字第998 號判決、臺灣高等法院臺中分院98年度交抗字
    第1189號判決、臺灣高等法院臺南分院99年度交抗字第58號
    判決均採相同見解）。
三、經查：本件異議人甲○○係於民國99年4 月10日16時4 分許
    ，將其所有車號CVM-163 號重型機車停放於臺北縣永和市○
    ○路22巷19弄口設有禁止臨時停車標線處，經警以照相方式
    逕行舉發，並於99年4 月23日以北縣警交大字第CR0000000
    號舉發違反道路交通管理事件通知單舉發，異議人不服提出
    申訴，嗣交通部公路總局臺北區監理所板橋監理站於99年6
    月8 日以北監板四字第0992018371號函覆異議人謂：「本案
    經原舉發單位查證違規屬實，仍應依法處罰... 」，異議人
    接獲該函後，旋於99年6 月22日即向本院提出聲明異議狀請
    求「台北區監理所板橋監理站99年6 月8 日北監板四字第09
    92018371號『裁決書』所為之處分，應予撤銷」，惟因板橋
    監理站（下稱原處分機關）尚未製開裁決書，遂於99年7 月
    6 日以板監裁字第裁41-CR0000000號裁決書裁處異議人罰鍰
    新臺幣6 百元，該裁決書附記欄則載明：「受處分人不服處
    罰者，得於接到裁決書之翌日起二十日內，以司法狀紙提出
    聲明異議，載明裁決日期、字號及理由，交由本（板橋監理
    站），轉送管轄地方法院」，並於同日送達異議人乙節，有
    上開舉發通知單、異議人所撰「機車違停申訴案」文件、裁
    決書及送達證書（以上皆影本）、異議人之刑事聲明異議狀
    各1 份在卷可稽。是本件異議人係於原處分機關之裁決書送
    達前（即行政處分生效前）即聲明異議，揆諸上開說明，異
    議人於99年6 月22日之聲明異議，不合法律上程式，不生聲
    明異議之法律效果，且無可補正，應予駁回。
四、依道路交通管理處罰條例第87條第2 項、道路交通案件處理
    辦法第18條前段，裁定如主文。
中    華    民    國    99    年    8    月    19     日
                臺灣板橋地方法院交通法庭
                            法  官  樊季康
以上正本證明與原本無異
如不服本裁定應於送達後5日內向本院提出抗告狀
                            書記官  陳秀慧
中    華    民    國    99    年    8     月    19    日

司法院資訊處製作；財團法人民間司法改革基金會備份。
